【裁判字號】    99,監宣,80
【裁判日期】    990528
【裁判案由】    監護宣告
【裁判全文】
臺灣臺南地方法院民事裁定              99年度監宣字第80號
聲  請  人  乙○○○
上列聲請人聲請監護宣告事件，本院裁定如下：
    主      文
宣告丙○○（男，民國○○年○○月○日生，身分證統一編號：Ｚ0000
00000號，住臺南縣六甲鄉○○村○○路391號）為受監護宣告之
人。
選定聲請人乙○○○（身分證統一編號：Ｚ000000000號，住臺南
縣六甲鄉○○村○○路393號）為受監護宣告人丙○○之監護人
。
指定甲○○（身分證統一編號：Ｚ000000000號，住臺中市○○區
○○路3段257號8樓之1）為會同開具財產清冊之人。
聲請費用由受監護宣告之人丙○○負擔。
    理      由
一、本件聲請意旨略以：聲請人之配偶丙○○自民國95年3月起
    罹患老年期痴呆症併妄想現象，且已達中度失智程度，雖延
    醫診治但不見起色，近日甚且已精神障礙，致不能為意思表
    示或受意思表示，爰聲請對丙○○為監護宣告，並選任聲請
    人為丙○○之監護人，及指定丙○○之子甲○○為會同開具
    財產清冊之人等語。
二、按對於因精神障礙或其他心智缺陷，致不能為意思表示或受
    意思表示，或不能辨識其意思表示之效果者，法院得因本人
    、配偶、四親等內之親屬、最近一年有同居事實之其他親屬
    、檢察官、主管機關或社會福利機構之聲請，為監護之宣告
    ，民法第14條第1項定有明文。次按受監護宣告之人應置監
    護人。法院為監護之宣告時，應依職權就配偶、四親等內之
    親屬、最近一年有同居事實之其他親屬、主管機關、社會福
    利機構或其他適當之人選定一人或數人為監護人，並同時指
    定會同開具財產清冊之人。又法院選定監護人時，應依受監
    護宣告之人之最佳利益，優先考量受監護宣告之人之意見，
    審酌一切情狀，並注意下列事項：(一)受監護宣告之人之身心
    狀態與生活及財產狀況。(二)受監護宣告之人與其配偶、子女
    或其他共同生活之人間之情感狀況。(三)監護人之職業、經歷
    、意見及其與受監護宣告之人之利害關係。(四)法人為監護人
    時，其事業之種類與內容，法人及其代表人與受監護宣告之
    人之利害關係，民法第1110條、第1111條第1項、第1111條
    之1亦定有明文。
三、經查：
  （一）聲請人主張其為丙○○之配偶之事實，有聲請人所提戶
        籍謄本在卷可稽，則揆諸上開規定，聲請人為本件監護
        宣告之聲請人資格，於法尚無不合。
  （二）又聲請人主張丙○○於95年3月已達中度失智程度一節
        ，亦據其提出刑事裁定影本、奇美醫院柳營分院精神科
        心理衡鑑資料影本為證，而經鑑定人財團法人臺灣省私
        立臺南仁愛之家附設精神療養院施仁雄醫師鑑定結果，
        復認：「一般醫學檢查：個案（即丙○○）意識呈木訥
        狀態，對問話無法明確回答，必須靠他人協助下可進食
        ，四肢變形無力，無法自我行動，大小便及個人衛生須
        他人完全協助。精神檢查方面：個案的注意力、判斷能
        力、對人、時、地的定向感、記憶能力、計算能力及抽
        象思考能力均有明顯缺失。綜合以上之情形，這是一個
        重度失智的個案，個案現在意識仍不清，個案自我照顧
        能力呈明顯不足，其因精神障礙或其他心智缺陷致不能
        為意思表示或受意思表示，亦不能辨識其意思表示之效
        果」，有本院訊問筆錄、精神鑑定報告在卷可佐，是聲
        請人聲請對丙○○為監護宣告，為有理由，應予准許。
  （三）再查，聲請人主張其與受監護宣告人丙○○共育有4名
        子女，惟長子已死亡等情，業據其提出親屬系統表、戶
        籍謄本、除戶謄本為證；本院參酌聲請人為受監護宣告
        人丙○○之配偶，並與子女長期負擔丙○○之照護費用
        ，其並願意擔任丙○○之監護人，而丙○○之子女陳宗
        玄、甲○○、陳慧如均同意聲請人擔任丙○○之監護人
        一節，亦有聲請人所提親屬團體會議推定監護人說明書
        、親屬團體會議紀錄在卷可佐，是認由聲請人擔任丙○
        ○之監護人，符合丙○○之最佳利益，爰選定聲請人為
        丙○○之監護人；又甲○○係受監護宣告人丙○○之子
        ，衡情應會本於受監護宣告人丙○○之最佳利益，與監
        護人共同開具財產清冊，甲○○亦表示願擔任會同開具
        財產清冊之人，爰指定甲○○為會同開具財產清冊之人
        。
四、依民事訴訟法第608條第1項，裁定如主文。
中    華    民    國    99    年    5     月    28    日
                        家事法庭法  官  林育幟
正本係照原本作成。
如不服本裁定關於選定監護人及指定會同開具財產清冊之人等部
分，應於送達後十日內向本院提出抗告狀，並繳納抗告費新臺幣
1,000元；其餘關於宣告監護之部分，不得抗告。
中    華    民    國    99    年    5     月    28    日
                                書記官   陳世明

司法院資訊處製作；財團法人民間司法改革基金會備份。
